臺灣高等法院臺南分院刑事判決
111年度原金上訴字第11號
上  訴  人  
即  被  告  王浩軍

指定辯護人  蘇佰陞律師
上列上訴人即被告因加重詐欺等案件，不服臺灣嘉義地方法院11
0年度原金訴字第6號中華民國111年4月15日第一審判決（起訴案
號：臺灣嘉義地方檢察署110年度偵字第7651號），提起上訴，
本院判決如下：
    主  文
原判決關於刑之部分撤銷。
上開撤銷部分，王浩軍處有期徒刑壹年參月。
    理  由
一、程序事項：
  ㈠按刑事訴訟法第348條規定：上訴得對於判決之一部為之。對
    於判決之一部上訴者，其有關係之部分，視為亦已上訴。但
    有關係之部分為無罪、免訴或不受理者，不在此限。上訴得
    明示僅就判決之刑、沒收或保安處分一部為之。
  ㈡查本件上訴人即被告王浩軍（下稱被告）不服原判決提起上
    訴，其於上訴理由狀載明「...被告犯後已坦承犯行...，原
    判決刑之部分實嫌過重，被告因年紀還小不懂事又是初犯，
    且符合刑法第59條犯罪之情狀顯可憐憫，請再從輕量刑」等
    語（見本院卷第19頁），又於本院民國111年8月10日審判期
    日表示：（本件上訴範圍及理由？）對原審認定犯罪事實承
    認，並無不服，認為原審判太重等語（見本院卷第135頁）
    。亦即被告係僅就量刑提起上訴，對於原判決（如附件）之
    犯罪事實、證據理由、適用法條、罪名及沒收均無不服，而
    辯護人亦於本院111年11月2日審判期日表示以被告所述為準
    ；檢察官則表示沒有意見等語（見本院卷第180頁）。揆諸
    前開規定，本案上訴之效力及其範圍應僅限於原判決所判處
    之宣告刑，不及於其犯罪事實、所犯法條（罪名）及沒收之
    認定部分，是本院僅就原判決量刑妥適與否進行審理，至於
    原判決認定之犯罪事實、所犯法條（罪名）及沒收部分，則
    均非本院審理範圍，先予指明。
二、上訴論斷之理由：
  ㈠被告上訴意旨略以：被告於本案所犯為詐欺之微罪，僅領價
    差所得不多，且被告犯後已坦承犯行，又供出上游，其惡性
    及侵害法益不大，原判決之刑部分實嫌過重，被告因年紀還
    小不懂事又是初犯，符合刑法第59條犯罪之情狀顯可憐憫，
    請再從輕量刑，讓被告有改過機會等語（見本院卷第19頁）
    。被告之辯護人於本院審判期日則除同被告主張，請求依刑
    法第59條減刑外，另主張被告參與本案犯罪時間甚短，只是
    下層車手地位，並非基於主導地位，參與組織情節輕微，請
    求依組織犯罪防制條例第3條第1項但書規定對被告予以減輕
    或免除其刑，並以被告於原審已經坦承，而且表達深切悔意
    ，被告經此偵審教訓，已知所警惕，無再犯之虞，請求依刑
    法第74條之規定給予緩刑，讓被告有一個改過自新的機會等
    語（見本院卷第182至183頁）。
  ㈡相關減刑規定之說明：
　⒈按想像競合犯之處斷刑，本質上係「刑之合併」。其所謂從
    一重處斷，乃將想像競合犯組成之評價上數罪，合併為科刑
    一罪，其所對應之刑罰，亦合併其評價上數罪之數法定刑，
    而為一個處斷刑。易言之，想像競合犯侵害數法益者皆成立
    犯罪，論罪時必須輕、重罪併舉論述，同時宣告所犯各罪名
    ，包括各罪有無加重、減免其刑之情形，亦應說明論列，量
    刑時併衡酌輕罪部分量刑事由，評價始為充足，然後依刑法
    第55條前段規定「從一重處斷」，非謂對於其餘各罪可置而
    不論。因此，法院決定處斷刑時，雖以其中最重罪名之法定
    刑，做為裁量之準據，惟於裁量其輕重時，仍應將輕罪合併
    評價在內（最高法院108年度台上字第4405、4408號判決意
    旨參照）。又犯第3條之罪自首，並自動解散或脫離其所屬
    之犯罪組織者，減輕或免除其刑；因其提供資料，而查獲該
    犯罪組織者，亦同；偵查及審判中均自白者，減輕其刑，組
    織犯罪防制條例第8條第1項定有明文。犯前二條之罪，在偵
    查或審判中自白者，減輕其刑，洗錢防制法第16條第2項亦
    有明文。查被告就本案參與犯罪組織、洗錢之犯行，於偵查
    及審判中均自白不諱，雖合於組織犯罪防制條例第8條第1項
    、洗錢防制法第16條第2項減刑之規定，本應依上開規定減
    輕其刑。然經合併評價後，原審既依想像競合犯已從一重之
    三人以上共同冒用政府機關及公務員名義詐欺取財罪處斷，
    因重罪並無法定減刑事由，依前揭意旨，自無從再適用上開
    規定減刑，惟於量刑時仍當一併衡酌上開各部分減輕其刑事
    由。
　⒉另按參與犯罪組織情節輕微者，得減輕或免除其刑，組織犯
    罪防制條例第3條第1項但書定有明文。被告參與本案詐欺集
    團犯罪組織，負責提領告訴人帳戶中財物之車手工作，致告
    訴人受有財產上損害，尚難認被告參與犯罪組織之情節輕微
    ，無從依上開規定減輕或免除其刑。
　⒊本案無刑法第59條之適用：
  ⑴按刑法第59條規定犯罪之情狀可憫恕者，得酌量減輕其刑，其所謂「犯罪之情狀」，與同法第57條規定科刑時應審酌之一切情狀，並非截然不同之領域，於裁判上酌減其刑時，應就犯罪一切情狀（包括第57條所列舉之10款事項），予以全盤考量，審酌其犯罪有無可憫恕之事由（即有無特殊之原因與環境，在客觀上足以引起一般同情，以及宣告法定低度刑，是否猶嫌過重等等），以為判斷。至被告之犯罪動機、目的等犯罪情節，以及犯罪後態度等事項，僅屬刑法第57條所定在法定刑範圍內量刑時應予審酌之事項，茍非其犯罪具有特殊原因、環境或背景，在客觀上足堪憫恕者，尚難適用刑法第59條酌量減輕其刑之規定。又是否適用上揭規定酌量減輕其刑之認定，係屬法院得依職權裁量之事項，倘其裁量權之行使並無濫用情形，即不得任意指為違法。
  ⑵查被告加入詐騙集團擔任車手工作，並將所領取之詐騙款項
    共新臺幣（下同）60萬元，再轉交給其他詐騙集團成員，其
    所收取之款項並非小額，並從中獲取每日5千元，合計2萬元
    之報酬，且未與告訴人（被害人）達成和解，並取得原諒，
    犯罪情節非輕，被告僅貪圖小利而犯下本案，以其犯罪當時
    情狀，難認有何特殊原因或堅強事由，在客觀上足以引起一
    般同情，而認處以法定最低刑度猶嫌過重之情形，自無適用
    刑法第59條規定對被告酌減其刑之餘地。
  ㈢撤銷改判之理由：
　⒈原審以被告係犯三人以上共同冒用政府機關及公務員名義詐
    欺取財罪，而予科刑，固非無見。又被告上訴及辯護人請求
    依刑法第59條減刑及依組織犯罪防制條例第3條第1項但書規
    定減輕或免除其刑部分，固無理由，業如前述。然被告就本
    案參與犯罪組織之犯行，於偵查及審判中均自白不諱，本應
    依組織犯罪防制條例第8條第1項規定減輕其刑，惟經合併評
    價後，原審既依想像競合犯已從一重之三人以上共同冒用政
    府機關及公務員名義詐欺取財罪處斷，因重罪並無法定減刑
    事由，依前揭意旨，自無從再適用上開規定減刑，惟於量刑
    時仍應依刑法第57條規定，於量刑時一併衡酌該部分減輕其
    刑事由，原判決漏未審酌。是被告以原審量刑過重為由提起
    上訴，此部分應認有理由，應由本院就原判決科刑部分予以
    撤銷改判。
　⒉爰審酌被告正值青壯，未能透過正當工作賺取財物，加入本
    案詐騙集團並擔任取款車手，該集團成員並利用告訴人法律
    知識不足，易於相信司法機關之心理弱點而對告訴人施以詐
    騙，進而收取詐欺所得款項，除嚴重傷害人民對司法機關之
    信賴，更造成告訴人之財產損失，亦有損於臺灣臺北地方檢
    察署之公信力及該署公文書之正確性，應予非難，並考量被
    告犯後對其犯行均坦承不諱之犯後態度，及其就本案犯行之
    行為分擔、告訴人所受損害未獲填補等情，兼衡被告之素行
    、智識程度，及於原審審理中自陳之家庭經濟狀況（見原審
    卷第288頁），及其為本案犯行之動機、目的、手段、告訴
    人遭詐欺取財之數額等一切情狀，量處如主文第2項所示之
    刑。
　⒊至被告雖請求宣告緩刑，然被告前另因故意犯公共危險、傷
    害等罪，經臺灣桃園地方法院於111年3月16日、同年4月19
    日，分別以110年度桃原交簡字第45號、109年度桃原簡字第
    235號判決判處有期徒刑3月（另併科罰金新臺幣1萬元）、3
    月確定，並經同院以110年度聲字第3035號裁定應執行有期
    徒刑4月確定，有臺灣高等法院被告前案紀錄表在卷可參，
    已不符合緩刑之要件。且被告加入詐欺集團擔任車手，致被
    害人受有損失，紊亂社會秩序，亦未與被害人達成和解、賠
    償被害人損害，亦難認被告所宣告之刑以暫不執行為適當，
    爰不予宣告緩刑，附此敘明。 
三、被告經本院合法送達，有本院送達證書2份在卷可佐（見本
    院卷第155、157頁），其無正當理由而未於本院111年11月2
    日審判期日到庭，爰不待其到庭陳述，逕為一造辯論判決。
據上論斷，應依刑事訴訟法第369條第1項前段、第364條、第299
條第1項前段、第371條，判決如主文。
本案經臺灣嘉義地方檢察署檢察官邱朝智提起公訴，臺灣高等檢
察署臺南檢察分署檢察官李宛凌到庭執行職務。
中　　華　　民　　國　　111 　年　　11　　月　　16　　日
                  刑事第三庭    審判長法  官  郭玫利
                                      法  官  林臻嫺
                                      法  官  曾子珍
以上正本證明與原本無異。
如不服本判決應於收受送達後20日內向本院提出上訴書狀，其未
敘述上訴理由者，並得於提起上訴後20日內向本院補提理由書（
均須按他造當事人之人數附繕本）「切勿逕送上級法院」。
　　　　　　　　　　　　　　　　　　　書記官  蔡双財
中　　華　　民　　國　　111 　年　　11　　月　　16　　日
附錄本案論罪科刑法條：
組織犯罪防制條例第3條第1項
發起、主持、操縱或指揮犯罪組織者，處3年以上10年以下有期
徒刑，得併科新臺幣1億元以下罰金；參與者，處6月以上5年以
下有期徒刑，得併科新臺幣1千萬元以下罰金。但參與情節輕微
者，得減輕或免除其刑。
洗錢防制法第14條
有第二條各款所列洗錢行為者，處七年以下有期徒刑，併科新臺
幣五百萬元以下罰金。
前項之未遂犯罰之。
前二項情形，不得科以超過其特定犯罪所定最重本刑之刑。
中華民國刑法第216條
行使第二百一十條至第二百一十五條之文書者，依偽造、變造文
書或登載不實事項或使登載不實事項之規定處斷。
中華民國刑法第211條
偽造、變造公文書，足以生損害於公眾或他人者，處一年以上七
年以下有期徒刑。
中華民國刑法第220條
在紙上或物品上之文字、符號、圖畫、照像，依習慣或特約，足
以為表示其用意之證明者，關於本章及本章以外各罪，以文書論
。
錄音、錄影或電磁紀錄，藉機器或電腦之處理所顯示之聲音、影
像或符號，足以為表示其用意之證明者，亦同。
中華民國刑法第339條之2
意圖為自己或第三人不法之所有，以不正方法由自動付款設備取
得他人之物者，處三年以下有期徒刑、拘役或三十萬元以下罰金
。
以前項方法得財產上不法之利益或使第三人得之者，亦同。
前二項之未遂犯罰之。
中華民國刑法第339條之4
犯第三百三十九條詐欺罪而有下列情形之一者，處一年以上七年
以下有期徒刑，得併科一百萬元以下罰金：
一、冒用政府機關或公務員名義犯之。
二、三人以上共同犯之。
三、以廣播電視、電子通訊、網際網路或其他媒體等傳播工具，
    對公眾散布而犯之。
前項之未遂犯罰之。